【裁判字號】    92,交上訴,59
【裁判日期】    921218
【裁判案由】    業務過失致死等
【裁判全文】
臺灣高等法院高雄分院刑事判決                    九十二年度交上訴字第五九號
    上  訴  人  臺灣屏東地方法院檢察署檢察官
    上  訴  人
    即  被  告  甲○○
    選任辯護人  林長振律師
右上訴人因被告業務過失致死等案件，不服臺灣屏東地方法院九十一年度交訴字第一
九九號中華民國九十二年三月三十一日第一審判決（起訴案號：臺灣屏東地方法院檢
察署九十一年度偵字第五五七九號），提起上訴，本院判決如左：
      主  文
原判決關於肇事逃逸罪部分撤銷。
甲○○駕駛動力交通工具肇事，致人死亡而逃逸，處有期徒刑壹年。
其他上訴駁回。
右開撤銷改判部分所處之刑，與駁回上訴所處有期徒刑十月，應執行有期徒刑期壹年
捌月。
      事  實
一、甲○○是高雄市○○區○○街七十五巷五十弄二號慶鴻交通股份有限公司之司機
    ，為從事駕駛業務之人，於民國九十一年十月十四日下午，駕駛牌照號碼ＸＵ─
    八一二號營業曳引貨櫃車，沿屏東縣佳冬鄉佳冬工業區往高雄方向行駛，於同日
    下午四時五十分左右，行經屏東縣林邊鄉○○路台十七線二七三公里五百公尺北
    上外快車道即林邊國小側門前，本應注意車前狀況，並隨時採取必要之安全措施
    ，以防止危險事故之發生，且依其智識、能力及依當時之天氣為晴天、日間有自
    然光線、道路為直路、路面無缺陷及無障礙物，視距亦屬良好之情形下，並無不
    能注意之情形，竟疏未注意前方之人車動態，當時正好有林明允騎乘牌照號碼Ｐ
    ＧＭ─一三八號重型機車同向行駛在前，甲○○並未看到前方右側有機車騎士，
    其所駕駛之曳引貨櫃車超越時，其油箱（設置車頭車輪後方）處擦撞林明允機車
    ，造成林明允倒地，其身體隨即被曳引貨櫃車車體右前輪（即油箱後方之車輪）
    輾過，致受有顱骨骨折、胸部骨折、腹部大面積撕裂傷併臟器損傷、腿骨上肢大
    面積撕裂傷併骨折等傷害，當場死亡。甲○○明知肇事後，未下車察看，竟駕車
    逃逸，然為現場對面之翁界興目睹車禍過程並前往前方之林邊分駐所報案，警方
    人員乃於肇事地點前方約二公里處攔截查獲。
二、案經屏東縣警察局東港分局報驗後由臺灣屏東地方法院檢察署檢察官偵查起訴。
      理  由
一、訊據被告甲○○，坦承伊所駕駛之車有壓到被害人林明允，惟辯稱不知被害人從
    那裡來，當時不知道如何擦撞被害人，伊沒有肇事逃逸云云。
二、經查：
（一）右揭被告甲○○對其所駕駛之之聯結車擦撞被害人機車，造成被害人林明允人
      車倒地，被害人林明允並被車輪輾過當場死亡之事實，已經坦承不諱，核與現
      場目擊證人翁界興證述：被害人騎乘機車同向在前，被告駕駛貨櫃車自後駛來
      ，我聽到碰撞聲，然後血液就噴出來，就看見機車和一個人倒在路上情節相符
      （九十一年十月十四日警訊筆錄、原審卷第二十一頁），而警方檢視被告所駕
      駛曳引貨櫃車，亦發現其油箱有一刮痕，油箱後之車輪沾有血跡，此有相片（
      相驗卷第十九、二十頁）可證，足見證人翁界興所述應與事實相符而足採信。
      此外復有道路交通事故調查報告表、交通事故處理報告、現場相片在卷可供參
      考。且被害人林明允係因本件車禍致顱骨骨折、胸部骨折、腹部大面積撕裂傷
      併臟器損傷、腿骨上肢大面積撕裂傷併骨折等傷害，當場死亡，業經臺灣屏東
      地方法院檢察署檢察官督同法醫師相驗明確，製有相驗屍體證明書、驗斷書及
      勘驗筆錄在卷足憑。足見被害人林明允是被被告所駕駛之曳引貨櫃車擦撞後輾
      過當場致死無誤。
（二）辯護意旨雖以：事故地點為四線道之道路，被告行經北上外快車道，其左側內
      快車道尚有大型車輛與其並行，翁界興位於對向即南向車道之外，以如此寬廣
      之距離兼有大型貨櫃車阻隔視線，並值交通頻繁時刻，何以能觀察被害人騎乘
      機車與被告駕駛貨櫃車間係立於同向在前之關係？況依翁界興之前揭證詞，顯
      然可知該證人就其證述之事實聽聞碰撞聲在先，引起注意後再循聲源看見血液
      噴出及人車倒地之事實，至於事故發生前被害人與上訴人之相對車行位置，至
      多為證人主觀臆測之結果云云。惟證人翁界興確有親眼目睹本件車禍之過程，
      迭據其於警訊、原審、本院證述明確，並經其於照片上指出當時所處及車禍發
      生之位置，依照片所示，證人翁界興所處之位置確有目睹車禍發生過程無訛。
      再者，依翁界興所處之位置觀之，其供稱砂石車在內線（約在被告之車前方十
      公尺前）、貨櫃車（即被告所駕駛之聯結車）在外側，機車騎在路邊白線位置
      ，與其證稱「被害人騎乘機車同向在前，被告駕駛貨櫃車自後駛來，我聽到碰
      撞聲，然後血液就噴出來，就看見機車和一個人倒在路上」之情節，與事理並
      無違背之處，辯護意旨以翁界興證詞為推測之詞，無證據能力云云，不足採信
      。又依被告行車紀錄表上所示十六時五十分九秒時速為０，被告辯稱當時在紅
      綠燈前有停車再起步固屬實情，而翁界興雖證稱「紅綠燈那邊被告沒有停車，
      他是綠燈通過的」等語，惟此應係翁界興在車禍發生前目睹被告及被害人機車
      時，係在被告交通號誌已轉為綠燈起步之後；又翁界興雖證稱「被告當時車速
      有六、七十公里」、與被告行車紀錄表所示十六時五十分二十二秒至下一次被
      告停車前（五十一分三十秒），車速為三十至四十四公里間不符，惟翁界興已
      稱被告撞到以後，行駛之速度是正常的，沒有停頓也沒有加速駛離；與行車紀
      錄表上所示三十至四十四公里大致相符，而翁界興所稱車速與行車紀錄表間之
      差距，無非是一般人視力無法正確判斷車速所致，尚不能以其所述即謂其證詞
      不足採信。
三、按駕駛人駕駛汽車應注意車前狀況，並隨時採取必要之安全措施，道路安全規則
    第九十四條第三項定有明文。查被告於警訊時即供稱：不知道有撞到機車騎士等
    情，偵查中另供稱：我沒有看見死者在什麼方向，如何撞擊我不清楚等語（偵查
    卷第二十七頁、第二十八頁），於本院審理時亦稱：沒有看見被害人等語（本院
    卷第五十頁），可見被告當時並未集中精神注意前方人車之動態，其顯然有違反
    上述之道路交通安全規則至為明確；復依道路交通事故調查報告表所載，被告肇
    事時之天氣為晴天、日間有自然光線、道路為直路、路面無缺陷及無障礙物，視
    距亦屬良好，而被告是一職業司機，駕駛貨車長達二十幾年，業據其供述在卷，
    可見其應有相當之駕駛能力，且被告之曳引貨櫃車車頭很高，視線寬廣，非常容
    易觀察到前方之人車動態，所以，被告在主客觀之情形之下並無不能注意之情事
    ，竟疏未注意及此，以致肇事致人於死，其有應注意能注意而不注意之過失責任
    至為明確，況本件車禍經送鑑定結果亦認為：「甲○○未保持安全間隔為肇事原
    因，林明允駕駛重機車無肇事因素」，此有台灣省高屏澎區車輛行車事故鑑定委
    員會高屏澎鑑定字第九二○二一五號鑑定意見書在卷足供參考，益見被告確有過
    失責任。雖該鑑定委員會援引道路安全規則第一百零一條第五款規定而認被告超
    車時未保持安全間隔為肇事原因，然本條在規範後車超越前車時若相隔太近極易
    擦撞或雙方容易產生驚嚇、糾紛，前提在後車已看見前車而要超越時所為規定，
    若汽車駕駛人根本漫不經心，並未發現前方有車子，而未採取必要之措施貿然前
    行，因而發生擦撞事故，並非該法條所規範之範圍，而應直接適用道交通路安全
    規則第九十四條第三項，以為其違反注意義務之根據，鑑定機關引用之條文雖有
    未洽，但其結論尚屬正確，併此指明。又本件被害人之死亡是因被告之過失行為
    所致，二者之間復有相當因果關係，事證明確，被告過失致人於死之犯行應可認
    定。
四、又被告之聯結車行經肇事地點與被害人機車發生擦撞後，被告並未下車察看，仍
    往前行駛直至為警攔截等情，業據證人翁界興證述明確，被告亦坦承肇事地點並
    未停車。雖其辯稱其當時不知道發生本件車禍云云，惟查被害人之機車與被告聯
    結車之油箱有一條甚長之刮痕，此有照片可憑，足證當時被害人機車與被告之聯
    結車並非只有輕微碰撞，又證人翁界興證稱其當時有聽到碰撞聲，且被告為警員
    查獲時，當時駕駛坐旁之窗戶係搖下，車上並無放音樂，此業據證人林塘坡於本
    院結證屬實，則以被告當時時速不快，豈會未聽聞機車與其駕駛之曳引車油箱碰
    撞、機車倒地之碰撞聲？況被告右後車輪沾留血跡，被害人受有前揭傷勢，臟器
    外露，顯為聯結車所輾壓，被告為職業司機，駕車多年，其行經肇事地點時，既
    有機車與油箱摩擦、機車倒地之聲響，而其右後輪距離被告駕駛座位置不遠，並
    非右側最後之輪胎，其聯結車復因輾壓被害人必有車輛震動之感覺，被告辯稱不
    知發生車禍，孰人能信？所辯無非卸責之詞，不足採信。
六、至於證人翁界興證稱：被告撞到以後，行駛之速度是正常的，沒有停頓也沒有加
    速駛離；警員林塘坡亦證稱：攔截到車子距離肇事地點大約二公里，被告車速大
    約六、七十公里，是正常速度，攔截後，我有問他有無撞到任何東西，被告回答
    說沒有撞到任何東西，他回答時神色很正常等語；警員林文欽亦稱：被告被攔截
    下來是很配合，並沒有要逃逸的跡象等語（分見原審卷第二十一、二十三、二十
    四頁）；惟被告於行經肇事地點後，其前方仍有交通號誌，被告並於十六時五十
    一分三十秒時再度停車，此有偵查卷第四十三頁所示照片，及被告行車紀錄分析
    報告可憑，且證人林塘坡於原審證稱當時因為接近下班時間，車流量比一般正當
    時間多，以此設施、路況自不容有加速逃逸之情事。再被告前因車禍而有業務過
    失傷害前科，為被告自承之事實，則被告對車禍後為警查獲及接受警方訊問之過
    程並非毫無經驗，從而被告於肇事後雖未有加速逃逸及為警查獲後神色正常等情
    ，均難採為有利被告之證據。綜上所述，被告駕車肇事，致人死亡而逃逸，犯行
    亦堪認定。
七、被告甲○○是慶鴻交通股份有限公司之司機，業據其供明在卷，為從事駕駛業務
    之人，其於執行業務中肇事致人於死，並於肇事後逃逸，核其所為，係犯刑法第
    二百七十六條第二項、第一百八十五條之四之罪，其所犯二罪間，犯意不同，構
    成要件亦殊，應分論併罰；原審就被告業務過失致人於死罪部分，以被告罪證明
    確，適用刑法第二百七十六條第二項，罰金罰鍰提高標準條例第一條前段，審酌
    被告素行（曾於六十四年及七十三年間有業務過失傷害犯行）、過失責任至鉅、
    犯罪後之態度、目前尚未賠償被害人家屬等一切情狀，量處有期徒刑十月，經核
    認事用法均無不當，量刑亦稱允當，被告上訴意旨以原審量刑過重，檢察官就此
    部分上訴意旨以量刑過輕為由，指摘原判決不當，均無理由應予駁回；至於原審
    就被告肇事後逃逸罪部分未予詳查，遽為被告無罪之諭知，即有未當，檢察官上
    訴意旨，以此指摘原判決不當，為有理由，自應予撤銷改判，審酌被告駕車肇事
    後，未下車察看，逕行離去，於行經約二公里後為警查獲，犯後否認犯行，未予
    被害人家屬達成和解及其他犯罪一切情狀，量處如主文所示之刑，並定其執行刑
    ，用示懲儆。
據上論結，應依刑事訴訟法第三百六十八條、第三百六十九條第一項前段、第三百六
十四條、第二百九十九條第一項前段、刑法第一百八十五條之四、第五十一條第五款
判決如主文。
本案經檢察官陳新慶到庭執行職務。
中      華      民      國    九十二    年     十二     月     十八     日
                              臺灣高等法院高雄分院刑事第五庭
                                  審判長法官  吳水木
                                        法官  洪慶鐘
                                        法官  趙文淵
右正本證明與原本無異。
如不服本判決應於收受本判決後十日內向本院提出上訴書狀，其未述上訴理由者，
並得於提起上訴後十日內向本院補提理由書狀（均須按他造當事人之人數附繕本)「
切勿逕送上級法院」。
                                      書記官  吳新貞
中      華      民      國    九十二    年    十二      月     十八     日
附錄：本判決論罪科刑法條：
刑法二百七十六條第二項
從事業務之人，因業務上之過失犯前項之罪者，處五年以下有期徒刑或拘役，得併科
三千元以下罰金。
刑法第一百八十五條之四
駕駛動力交通工具肇事，致人死傷而逃逸者，處六月以上五年以下有期徒刑。


司法院資訊處製作；財團法人民間司法改革基金會備份。
